臺灣高等法院臺南分院民事判決　九十二年度再字第一三號　　Ｋ
　　　再審　原告　甲　○　○
　　　再審　被告　宗大建設股份有限公司
　　　法定代理人　林　永　木
右當事人間異議之訴事件，再審原告對於中華民國九十年八月十七日最高法院九十年
度台上字第一四二九號確定判決提起再審，經最高法院因無管轄權，裁定移送本院，
本院判決如下：
    主    文
再審之訴駁回。
再審訴訟費用由再審原告負擔。
    事    實
甲、再審原告方面：
一、聲明：求為判決：
（一）原確定判決廢棄，駁回再審被告之訴。
（二）再審及前審之訴訟費用由再審被告負擔。
（三）請准予解除買賣契約：依民法第二百五十九條第一項及第二項。
（四）撤銷強制執行查封登記，案號：
　　　(1)台灣嘉義地方法院八十八年度執字第四七六號強制執行不動產事項，應撤銷
　　　　強制執行。
      (2)台灣嘉義地方法院八十八年度存字第一八七號提存款新台幣一百三十九萬四
        千四百六十二元（嘉義地方法院嘉院昭字第一五０九０號），應撤銷查封強
        制執行。
      (3)台灣嘉義地方法院八十六年度執全字第二三號，應撤銷查封強制執行。
二、陳述：
（一）查臺灣嘉義地方法院八十八年度執字第四七六號強制執行程序，再審被告所據
      以聲請之執行名義為臺灣臺南地方法院八十六年度訴字第三八八號給付價金事
      件確定判決。
（二）次查，臺灣臺南地方法院八十六年度訴字第三八八號給付價金事件確定判決，
      違背民法第七百五十七條之規定，實有違誤。再審原告據以對上開強制程序提
      起債務人異議之訴，惟經臺灣嘉義地方法院以八十八年五月十一日八十八年度
      訴字第二三四號民事判決、　鈞院以八十九年一月十八日八十八年度上字第二
      六二號民事判決及最高法院以九十年八月十七日九十年度台上字第一四二九號
      民事裁定，判決再審原告敗訴在案。而查上開異議之訴之判決有民事訴訟法第
      四百九十六條第一項第一款、第二款、第九款及第十三款之再審事由，茲分論
      如下：
    (一)本件確定判決有民事訴訟法第四百九十六第一項第一款「適用法規顯有錯誤者
      」、第二款「判決理由與主文顯有矛盾者」之再審事由。
    1.再審被告拒絕依買賣契約書第一條第五款約定，多退少補，再審原告以存證信
    　函先後八次通知再審被告限期解決，履行買賣契約之義務，否則即予解除契約
    　，再審被告收受通知，並未完成買賣契約之義務，亦拒不互為找補，返還價金
    　及再審原告所簽發之支票，為此再審原告再以存證信函通知解除契約，再審被
    　告已不得提示再審原告所簽發之八十五年十一月二十五日支票，並應負回復原
   　 狀義務。惟再審被告未此之為，竟以詐取之支票向法院起訴。
  　2.臺灣臺南地方法院八十六年度訴字第三八八號給付價金事件確定判決，未審酌
　　　再審原告所提出之存證信函之內容，認再審原告解除契約不合法，而為不利再
　　　審原告之判決，實有違背民法七百五十七條規定，本件原確定判決亦未審酌，
　　　再審被告所執之執行名義有上開違背法令之事由，亦有民事訴訟法第四百九十
　　　六第一項第一款「適用法規顯有錯誤者」、第二款「判決理由與主文顯有矛盾
　　　者」之再審事由。
    (二)本件確定判決有民事訴訟法第四百九十六第一項第九款「為判決其礎之證物係
      偽造變者」、第十三款「當事人發現未經斟酌之證物或得使用該證物者」之再
      審事由。
    1.臺灣臺南地方法院八十六年度訴字第三八八號給付價金事件確定判決，所憑之
　　　證物「支票」係變造。蓋上開判決文中第二頁第十一行指訴外人張美娟只付價
　　　款十期，事實上張美娟已繳價款計新台幣三十萬四千元，有再審原告所提出之
　　　再審被告所開立編號AR00000000之統一發票（見最高法院九十一年度台再字第
　　　一五、一六號卷第二五頁），可證張美娟已繳款至第十七期及第十八期，而非
　　　僅十期。
　　2.足證上開支票原係依兩造買賣契約第七條第六項第四款之約定所為之暫繳稅費
　　　用之支票（即稅捐用支票）。詎再審被告竟佯稱該支票為再審原告支付價金之
　　　支票，而依此向再審原告起訴給付價金（即臺灣臺南地方法院八十六年度訴字
　　　第三八八號給付價金事件），惟本件原確定判決，亦未予審酌，而為不利再審
　　　原告之判決，實有民事訴訟法第四百九十六第一項第九款「為判決其礎之證物
　　　係偽造變者」、第十三款「當事人發現未經斟酌之證物或得使用該證物者」之
　　　再審事由。
三、證據：提出再審被告所開立編號AR00000000之統一發票（見最高法院九十一年度
　　台再字第一五、一六號卷第二五頁）為證。
乙、再審被告方面：本件未行言詞辯論，故無再審被告之聲明及陳述可記載。
    理    由
甲、程序部分：
一、按「再審之訴，應於三十日之不變期間內提起。」民事訴訟法第五百條第一項定
    有明文。本件再審原告因不服臺灣嘉義地方法院所為八十八年度訴字第二三四號
    判決，經提起上訴後，經本院以八十八年度上字第二六二號判決其敗訴，嗣再審
    原告提起第三審上訴，最高法院亦以九十年度台上字第一四二九號民事判決，認
    其上訴無理由而駁回在案。查再審原告之訴訟代理人於九十年八月三十日收受該
　　駁回上訴之判決後，再審原告即於九十年九月二十四日，以最高法院上開確定判
　　決有民事訴訟法第四百九十六條第一項第一款、第二款、第九款及第十三款之再
    審事由向最高法院提起再審之訴，並未逾越上開三十日之不變期間，先予敘明。
二、查最高法院就再審原告主張之民事訴訟法第四百九十六條第一項第一款、第二款
    部分以再審原告所提再審之訴無理由以九十一年三月二十二日九十一年度台再字
    第一五號民事判決駁回在案（見本院卷第四頁至第五頁）；另有關同法條項第九
    款及第十三款之再審事由部分，因依同法第四百九十九條第二款規定，應專屬為
　　判決之原第二審法院即本院管轄，而依職權以九十一年三月二十二日以九十一年
　　度台再字第一六號民事裁定移轉本院審理（見本院卷第六頁），併予敘明。
乙、實體方面：
一、本件再審原告起訴主張，最高法院九十年度台上字第一四二九號確定判決，有上
    開事實欄所載之民事訴訟法第四百九十六條第一項第九款「為判決其礎之證物係
    偽造變者」、及第十三款「當事人發現未經斟酌之證物或得使用該證物者」之再
    審事由，求為廢棄最高法院九十年度台上字第一四二九號確定判決、本院八十八
    年度上字第二六二號確定判決；撤銷臺灣嘉義地方法院八十八年度執字第四七六
    號強制執行程序並由再審被告負擔本件再審及前程序第一、二審訴訟費用。
二、按第三審為法律審，其所為判決，係以第二審判決所確定之事實為基礎，故對第
　　三審判決言，乃依據第二審判決所確定之事實而為法律上判斷，即就法律規定事
　　項表示法律上之意見。查最高法院九十年度台上字第一四二九號確定判決以「按
　　強制執行法第十四條第一項所謂執行名義成立後發生消滅或妨礙債權人請求之事
　　由，係指該事由於執行名義成立後始新發生者而言。本件上訴人（即本件再審原
　　告）所主張之消滅或妨礙被上訴人請求之事由，既在執行名義成立以前即已存在
　　，上訴人自不能依強制執行法第十四條第一項規定，提起債務人異議之訴。」為
　　由，判決駁回再審原告之上訴。係就提起強制執行法第十四條第一項債務人異議
　　之訴所應具備之要件而為論述，自無有何「為判決基礎」或「發現未經斟酌之證
　　物或得使用該證物」之證物可言，從而再審原告主張最高法院九十年度台上字第
　　一四二九號確定判決，有民事訴訟法第四百九十六條第一項第九款「為判決其礎
　　之證物係偽造變者」、及第十三款「當事人發現未經斟酌之證物或得使用該證物
　　者」等再審事由，顯無可採。
三、又查,再審原告所陳之再審事由，係指摘本院八十八年度上字第二六二號確定判
　　決有民事訴訟法第四百九十六條第一項第九款「為判決其礎之證物係偽造變者」
　　、及第十三款「當事人發現未經斟酌之證物或得使用該證物者」之再審事由，與
　　再審原告於本院九十年度再字第四一號異議之訴再審案件相同，業經本院於九十
　　二年八月二十一日以九十年度再字第四一號判決駁回在案有該判決附卷可稽，併
　　此敘明。
四、據上論結，本件再審之訴為顯無理由，依民事訴訟法第五百零二條、第七十八條
　　，判決如主文。
中　　　華　　　民　　　國　　九十三　　年　　　七　　　月　　　二　　　日
　　　　　　　　　　　　　　　　　　臺灣高等法院臺南分院民事第三庭
~B1審判長法官　林　　輝　　雄
~B2　　　法官　王　　明　　宏
~B3　　　法官　徐　　宏　　志
右為正本係照原本作成。
不得上訴。
中　　　華　　　民　　　國　　九十三　　年　　　七　　　月　　　六　　　日
~B法院書記官　陳　　昆　　陽
